臺灣高等法院高雄分院民事判決
110年度上字第82號
上  訴  人  楊丕暄  



訴訟代理人  邱基峻律師
            賴柏宏律師 
複代理人    楊斯惟律師
被上訴人    東隆世紀大廈管理委員會

法定代理人  林逢春  
訴訟代理人  陳純青律師
上列當事人間請求排除侵害等事件，上訴人對於民國110年2月3
日臺灣屏東地方法院109年度訴字第321號第一審判決提起上訴，
本院於111年7月27日言詞辯論終結，判決如下：
    主  文
上訴駁回。
第二審訴訟費用由上訴人負擔。
    事實及理由
一、上訴人主張：上訴人於民國108年4月25日拍定買受坐落屏東
    縣○○鎮○○段000○0地號土地（應有部分1065/10000）、同段4
    088建號建物、同段4234建號建物（下稱4234建物）以及同
    段4075建號建物（下稱4075主建物），並取得不動產權利移
    轉證書，於同年7月15日登記為其名義。其中系爭4075主建
    物包含共同使用同段4219建號建物（應有部分16/10000，下
    稱4219建物）以及共同使用同段4220建號建物全部（下稱系
    爭4220建物），故系爭4220建物為上訴人專有。詎被上訴人
    將系爭4220建物提供予東隆世紀大廈（下稱東隆大廈）住戶
    使用，妨害上訴人對系爭4220建物之使用收益權利，爰依民
    法第767條第1項之規定，請求被上訴人將之騰空返還予上訴
    人，並聲明：被上訴人應將系爭4220建物騰空返還予上訴人
    （上訴人於原審請求金錢給付部分，經原審判決敗訴，上訴
    人未提起上訴，非本院審理範圍，不予載述）。
二、被上訴人則以：原告拍定買受之前手為興建東隆大廈之建商
    總維建設股份有限公司（下稱總維公司），總維公司於銷售
    即係將地下1樓之4075主建物以及系爭4220建物分別規劃為
    大廈之儲藏室及機車停車空間，做為公共設施使用，總維公
    司並將大廈共用之污水管、電路管及消防管路設置於系爭42
    20建物上，與其自行使用之4234建號建物隔間作為區隔，總
    維公司則從未使用過4075主建物以及系爭4220建物，故總維
    公司雖未告知承購戶其保留4075主建物所有權（含共同使用
    系爭4220建物），然其將4075主建物以及系爭4220建物供作
    大廈公共設施由全體住戶使用，系爭4075主建物以及系爭42
    20建物即為大廈約定共用部分。管理委員會依公寓大廈管理
    條例第36條第11款之規定，占用管理該等公共設施，具有正
    當權源，上訴人經拍賣程序買受，依誠信原則，亦應繼受總
    維公司約定將系爭4220建物供作大廈公共設施之拘束，管理
    委員會無庸返還等語，資為抗辯
三、原審判決上訴人全部敗訴，上訴人為一部上訴，其上訴聲明
    ：㈠原判決駁回上訴人後開請求部分廢棄；㈡上開廢棄部分，
    被上訴人應將系爭4220建物騰空返還予上訴人。被上訴人答
    辯聲明：上訴駁回。
四、兩造不爭執事項：
  ㈠上訴人於108年4月25日拍定買受屏東縣○○鎮○○段000○0 地號
    土地（應有部分1065/10000）、同段4088建號建物、4234建
    物及4075主建物，並於108年7月15日登記為所有權人。
  ㈡4075主建物（面積10.91㎡）包含共同使用部分4219建號（應
    有部分16/10000），以及共同使用系爭4220建物（所有權全
    部，面積1,009.75㎡）。
  ㈢系爭4220建物測量成果圖記載：「地下一層總面積：2123.70
    扣儲藏室510.89扣固定設備592.15扣店鋪10.91為1,009.75
    」。
五、本院之判斷：
  ㈠上訴人主張其於108年4月25日經由法院拍賣程序，拍定取得
    總維公司所有之4234建物、4075主建物（含共同使用之同段
    4219建號建物、系爭4220建物），並於同年7月15日辦妥所
    有權移轉登記，現為4234建物、4075主建物及系爭4220建物
    之單獨所有權人，系爭4220建物內設有東隆大廈共用之污水
    管、電路管及消防管路，被上訴人並將系爭4220建物提供予
    東隆大廈住戶停放機車使用等情，為兩造所不爭執，並有建
    物登記謄本、現況相片、拍賣公告、東隆大廈地下1層風管
    、給水、排水、動力、弱電等管線平面圖在卷可稽（原審卷
    第27、59至67、100、102、108至114、135至143頁、本院卷
    第181至191、247至257頁），上訴人此部分主張，應堪信為
    真實。
　㈡依建物登記謄本之記載（原審卷第23、27、173、185頁），4
    234建物、4075主建物及系爭4220建物係於85年3月4日建築
    完成，均位在東隆大廈地下1層，其中4075主建物面積10.91
    ㎡，其共同使用部分即4219建物應有部分萬分之16及系爭422
    0建物全部，4219建物及系爭4220建物之主要用途均為公共
    設施，4219建物在地下1層部分之面積為592.15㎡，4234建物
    之主要用途為儲藏室，面積510.89㎡。又總維公司起造東隆
    大廈時，係將地下1層之用途規劃為停車空間、店鋪及儲藏
    室，有屏東縣政府建築物使用執照可佐（原審卷第207頁）
    ，而依系爭4220建物測量成果圖所載（原審卷第45頁），系
    爭4220建物之範圍為東隆大廈地下1層（面積2,123.70㎡）扣
    除儲藏室（面積510.89㎡）、固定設備（面積592.15㎡，即42
    19建物在地下1層部分）、店舖（面積10.91㎡，即4075主建
    物）後所餘部分，面積為1,009.75㎡，與上開東隆大廈建物
    使用執照所載地下1層之用途互為對照，並參以東隆大廈地
    下1層竣工圖（本院卷第217至223頁），其上有劃設119個機
    車車位，堪認被上訴人抗辯總維公司當時係將系爭4220建物
    規劃做為停車空間使用等情屬實。再者，由系爭4220建物確
    供停放機車使用，並有東隆大廈共用之污水管、電路管及消
    防管路設置其上之情，已如前述，參酌系爭4220建物於建物
    謄本上登載之主要用途為公共設施，足認被上訴人抗辯上訴
    人之前手總維公司自始將系爭4220建物供作東隆大廈住戶之
    公共設施使用等語，堪予採信。
　㈢按以不動產為標的之債權行為，除法律另有規定外，固僅於
    特定人間發生法律上之效力（對人效力之債權相對性），非
    如物權行為，以登記為公示方法使第三人得知悉之狀態下，
    並以之作為權利取得、喪失、變更之要件，俾保護善意第三
    人，而對任何第三人均發生法律上之效力（對世效力之物權
    絕對性）。惟倘特定當事人間以不動產為標的所訂立之債權
    契約，其目的隱含使其一方繼續占有該不動產，並由當事人
    依約交付使用，其事實為第三人明知或可得而知者，縱未經
    以登記為公示方法，因已具備使第三人知悉該狀態之公示作
    用，自應與不動產以登記為公示方法之效果等量齊觀，使該
    債權契約對於受讓之第三人繼續存在，產生「債權物權化」
    之法律效果。次按默示之意思表示，除依表意人之舉動或其
    他情事，足以間接推知其有承諾之效果意思者外，倘單純之
    沉默，依交易上之慣例或特定人間之特別情事，在一般社會
    之通念，可認為有一定之意思表示者，亦非不得謂為默示之
    意思表示。經查：
　　⒈系爭4220建物雖為上訴人單獨所有，屬上訴人專有部分，
      惟總維公司起造時係將之規劃做為停車空間，實際上除在
      其上設置東隆大廈共用之污水管、電路管及消防管路外，
      亦將之提供予東隆大廈住戶停放機車使用，且自85年3月4
      日建築完成起迄至上訴人於108年4月25日拍定時止，已歷
      時23年，總維公司並無任何排除東隆大廈住戶使用系爭42
      20建物之行為，被上訴人就4220建物部分，亦未曾向總維
      公司、上訴人及東隆大廈住戶收取管理費等情，為兩造所
      不爭執，依上開客觀情事，足認總維公司與東隆大廈住戶
      間存有將系爭4220建物提供共用之默示合意，被上訴人抗
      辯總維公司與東隆大廈住戶間有將系爭4220建物作為公共
      設施共用之約定，屬公寓大廈管理條例第3條第6款所定約
      定共用部分等語，即屬可採。至上訴人主張總維公司係因
      營運困難，無力經營之狀況下而未積極管理系爭4220建物
      之停車空間，最終於97年5月15日遭廢止公司登記等情，
      並提出公司登記資料、新聞報導等為憑（本院卷第241至2
      46頁），然此對總維公司有將系爭4220建物提供予東隆大
      廈住戶停放機車使用及設置共用管線之事實之認定，不生
      影響，上訴人以此主張總維公司未容任東隆大廈住戶使用
      系爭4220建物云云，不足憑採。
　　⒉上訴人另主張其不知總維公司有將系爭4220建物供住戶停
      車使用，否則其不會投標購買云云。然觀之本件拍賣公告
      ，在4075號主建物之備考欄已註明「含共同使用部分4220
      建號之持分10000/10000 」（拍賣公告附表編號三部分）
      ，使用情形欄並載明「本件4234及4075建號建物部分供停
      車場使用、部分無人使用；4088建號建物目前無人使用，
      除4088建號建物及其所佔用之基地拍定後點交之外，其餘
      土地拍定後不點交」（原審卷第114頁），上訴人對於系
      爭4220建物供東隆大廈住戶停車使用之情，已難諉為不知
      ；再由系爭4220建物位在東隆大廈地下1 層，非任何人得
      擅自進入停放機車，其登記用途復載明為公共設施，現況
      為停車場，並有公共管線之設置等情，已如前述，上訴人
      依此建物外觀、現況及登記情形，並參酌上開拍賣公告之
      記載，上訴人前手總維公司與東隆大廈住戶就系爭4220建
      物已約定供東隆大廈住戶共用之情，任何人望之即明，上
      訴人對此實係屬處於可得而知之狀態，是上訴人主張其對
      系爭4220建物使用狀況全然不知情云云，不足採信。
　　⒊綜上，系爭4220建物為總維公司與東隆大廈住戶約定供東
      隆大廈住戶共同使用，並實際交由東隆大廈住戶停放機車
      使用及在其上設置公共管線，此狀態已持續逾20年，上訴
      人依拍賣公告、建物外觀、現況及登記狀態，可得而知上
      開情事，依前揭說明，總維公司與東樓大廈住戶間就系爭
      4220建物所為供全體住戶共同使用之約定，對於上訴人即
      應繼續存在，上訴人應受此約定之拘束。從而，上訴人以
      被上訴人無權占有為由，請求被上訴人返還系爭4220建物
      ，即屬無據。
六、綜上所述，上訴人依民法第767條第1項之規定，請求被上訴
    人將系爭4220建物騰空返還予上訴人，為無理由，應予駁回
    。原審就此部分為上訴人敗訴之判決，並無不合，上訴意旨
    指摘原判決此部分不當，求予廢棄改判，為無理由，應駁回
    其上訴。本件事證已臻明確，兩造其餘之攻擊或防禦方法及
    所用之證據，經本院斟酌後，認為均不足以影響本判決之結
    果，爰不逐一論列，附此敘明。
七、據上論結，本件上訴為無理由，判決如主文。
中　　華　　民　　國　　111 　年　　8 　　月　　17　　日
                            民事第六庭    
                                審判長法  官  魏式璧
                                      法  官  邱泰錄
                                      法  官  黃悅璇
以上正本證明與原本無異。
如對本判決上訴，須於判決送達後20日內向本院提出上訴狀，其
未表明上訴理由者，應於上訴後20日內向本院提出上訴理由書（
均須按他造當事人之人數附繕本）。
上訴時應提出委任律師或具有律師資格之人之委任狀，並依附註
條文規定辦理。如委任律師提起上訴者，應一併繳納上訴審裁判
費。
中　　華　　民　　國　　111 　年　　8 　　月　　17　　日
                                      書記官  黃楠婷
附註：
民事訴訟法第466 條之1 ：
對於第二審判決上訴，上訴人應委任律師為訴訟代理人，但上訴
人或其法定代理人具有律師資格者，不在此限。
上訴人之配偶、三親等內之血親、二親等內之姻親，或上訴人為
法人、中央或地方機關時，其所屬專任人員具有律師資格並經法
院認適當者，亦得為第三審訴訟代理人。
第1 項但書及第2 項情形，應於提起上訴或委任時釋明之。